# Grundlegende Funktionen

Die **Welt von R** besteht aus Objekten, Funktionen und Argumenten. Das
ist ähnlich wie bei der Grammatik mit Objekten, Verben und Adverben.
Prinzipiell werden alle Daten als **Objekte** behandelt, die durch
**Funktionen**, also verbalisierte Befehle verändert werden können und
sich mit **Argumenten** präziser beschrieben lassen.

Ergebnisse werden bei R entweder in der Konsole als Code-Ausgabe oder im
Code-Chunk angezeigt. In der Konsole wird jedem ausgeführten Befehl die
[1] vorangestellt. Das kann verwirrend sein, wenn mehrere Befehle
ausgeführt werden. Deshalb empfiehlt es sich, mehrere Funktionen
zusammenzufassen oder im Chunk auszuführen.

## Grundfunktionen in R

#### Working Directory

In der Working Directory, dem Arbeitsverzeichnis, werden automatisch die
Dateien gespeichert. Es empfiehlt sich, das Arbeitsverzeichnis der
Aufgabe entsprechend anzulegen und dort auch die Datenquellen abzulegen.

**Projekte**

Projekte speichern die Working Directory, die daran vorhandenen Dateien
sowie offene Arbeitsprozesse. Dies eignet sich besonders für
umfangreichere Projekte.

### **Daten sichern**

Wir arbeiten in der Regel mit Markdown-Dokumente, d.h. der Code ist
direkt ins Dokument eingebettet. Manchmal ist es aber notwendig,
bestimmte Daten in einem anderen Format zu sichern. Dazu lassen sich
Daten speichern.

```{r Dateien sichern}

```

### Grundrechenarten

Mit R können alle Grundrechenarten ausgeführt werden und nach Regeln
verknüpft werden, [Cheatsheet
base-r](https://github.com/rstudio/cheatsheets/blob/main/base-r.pdf)
(PDF)

```{r Grundrechenarten}

# Addition
1+2

# Substraktion
15-3

# Multiplikation
2*3

# Division
64/8

# Verknüpfung einzelner Befehle (Klammerregeln beachten)
(2+4) * (2) / 3
```

### Zuweisungen und Variablen

Prinzipiell können Variablen nicht nur eine natürliche Zahl, sondern
auch Text oder anderen Datentypen umfassen. Allerdings lassen sich
unterschiedliche Datentypen nicht miteinander verarbeiten, z.B. lässt
sich eine Zahl nicht durch einen Text teilen.

**Objekte** lassen sich durch den Zuweisungsbefehl \<- erstellen. Das
bedeutet, dass einem Objekt ein bestimmter Wert zugeordnet wird. Das
können natürliche Zahlen oder Texte sein. Objekte wiederum lassen sich
direkt aufrufen oder weiter mit Funktionen verarbeiten. Funktionen
funktionieren wie Verben, die einem Objekt sagen, was sie tun sollen.

```{r Zuweisungen}

# Text muss immer in Anführungszeichen als Objekt verwendet werden
alter <- 21
name <- "Paul"

# Einzelne Objekte
alter
name

# Fehler beim Versuch, eine Funktion auszuführen
# name/alter
```

### Was ist "guter" Code?

Ein paar Grundregeln helfen, sich in R zurechtzufinden.

1.  **Erst denken, dann coden**: Zunächst über das Problem, das sie
    lösen wollen, nachdenken. Manchmal hilft dazu eine Skizze, um
    Abhängigkeiten und Schritte zu klären.
2.  **Zerlegen** Sie das Problem in überschaubare Schritte. Dann wird
    jedes Problem meist einfacher. Vor allem lässt sich jeder Schritt
    zurückverfolgen.
3.  **Code annotieren**: guter Code ist annotiert, d.h. es ist jederzeit
    für die Autoren aber auch für Dritte nachvollziehbar, welche
    Codeschritte gemacht wurden. Diese Annotation findet direkt im Chunk
    mit der Raute \# statt.
4.  **Eindeutige Bezeichnungen** für Objekte: Objekte sollten immer
    eindeutig sein. Bewährt haben sich **Unter_striche**, um Objekte zu
    präzisieren. Vermeiden Sie Leerzeichen bei der Bezeichnung von
    Variablen. Lange Namen vermeiden und ggf. eine Annotation festlegen.
5.  Code **reproduzierbar** machen: Jeder Code muss reproduzierbar sein
    und zu gleichen Ergebnissen kommen. Mit dem Paket
    [reprex](https://github.com/tidyverse/reprex) lassen sich
    reproducible examples erstellen.
6.  **Einfach** statt verschachteln: Je nachvollziehbarer der Code ist,
    desto besser lassen sich Probleme vermeiden. Nutzen Sie dazu
    logische Operatoren und die Pipe %\>%. Einfacher Code ist auch
    **eleganter** Code: Guter Code folgt gewissen ästhetischen
    Grundregeln und ist auch für Menschen lesbar, d.h. in der Regeln
    wird für jede neue Funktion eine neue Zeile gewählt, die Pipe immer
    ans Ende der Zeile gestellt.

### Datentypen

Daten können unterschiedliche Formate annehmen. Die wichtigsten sind
**numerisch** (numerical) und **text** (string/character) oder
**logisch** (logical). Numerische Daten werden in integer (ganze
natürliche Zahlen, z.B. 4, 12 und **double** (Zahlenwerte mit Dezimalen,
etwa 12.42). Daten des **gleichen Typs** lassen sich über die c()
Funktion in **Vektoren** zusammenfassen.

```{r Datentypen, message=TRUE, warning=TRUE, paged.print=TRUE}

# Datentypen lasen sich einfach überprüfen.
# Schreibweisen beachten

is_numeric(12) # natürliche Zahlen
is_character("Joe") # Text immer in Anführungszeichen
is_logical(FALSE) # Logische Operatoren immer in CAPS (Großbuchstaben)

# Vectoren fassen verschiedene Daten des gleichen Typs zusammen:

# numerischer Vector
age <- c(19, 20, 25, 31)
age

# Überprüfung des Vectors
is_character(age)
is_numeric(age)

# Vector aus Textdaten
names <- c("Miri","Johanna","Egon","Amir")
names

# Mit numerischen Vektoren lassen sich alle mathematischen Operationen durchführen. Dabei wird jeder Wert einzeln berechnet.

age/2 * 20

```

### **Listen, Faktoren und Data Frames**

Häufig werden unterschiedlichen Datentypen gemeinsam verwendet. Dazu
werden v.a. **Listen** eingesetzt. Listen können (müssen aber nicht)
unterschiedliche Datentypen beinhalten. **Faktoren** hingegen verwenden
unterschiedliche Datentypen und verbinden diese miteinander.

```{r vectors}

# Einzelne Vectoren mit Daten
age <- c(19,20,25,31)
weight <- c(50,52,68,76)
height <- c(162,168,177,182)
names <- c("Miri","Johanna","Egon","Michel")
sex <- c("female","female","male","diverse")
semester <- c(2,2,1,4)
study <- c("PR","PR","CR","CR")

# Ein Vektor lässt sich direkt aufrufen und liefert dann die Werte des Vektors
study
sex

```

```{r lists}

# erstelle einzelne Vektoren
profs <- c("Bader", "Rinsdorf", "Kamps")
modul <- c(226305, 226308)

# führe die Vektoren unterschiedlicher Werte zusammen
prof_modul <- list(profs, modul)

# Ruft die Liste mit den zuvor erstellen Werten auf
prof_modul

```

**Dataframes**

Dataframes sind einfache Verbindungen zwischen zwei oder mehreren
Werten, die tabellarisch erstellt werden. Mit dem **\$-Operator** lassen
sich einzelne Spalten aufrufen.

```{r Dataframes}

# einfachen Dataframe erstellen mit zwei Spalten
age_weight  <- data.frame(age,weight)
age_weight

# umfangreicherer dataframe
students <- data.frame(age,weight,height,names,sex,semester,study)
students

# Teile eines bestehenden Datenframes zu einem neuen Datenframe zusammenfügen

# der $-Operator liefert die entsprechenden Daten
name_study <- data.frame(students$names, students$study)
name_study

```

#### Tibbles

[Tibbles](https://tibble.tidyverse.org) sind die vereinfachte Variante
eines Dataframes im tidyverse und einfacher zu behandeln. Jede Zeile ist
eine Beobachtung bzw. Fall und jede Spalte stellt eine Variable dar.
Damit lassen sich Inhalte viel einfacher analysieren und darstellen.

```{r Tibbles}

students
# wandelt den data.frame students in das tibble stib um
s <- as_tibble(students)
is_tibble(s)

# Glimpse liefert eine Übersicht über den Datensatz, die entsprechenden Variablen in den Spalten und deren Kodierung
glimpse(s)

# Werte lassen sich direkt aus dem tibble mit $ auslesen
s$names

```

