# Daten importieren

Wir verwenden den Syntax aus dem tidyverse, d.h. die Kernfunktionen sind
Verben, die mit einer Pipe verbunden werden. Sehr gute Anleitungen zum
Beispieldatensatz von StarWars gibt es
[hier](https://dplyr.tidyverse.org/articles/dplyr.html) und als
[Tutorial](https://bookdown.org/joone/ComputationalMethods/datahandlingintro.html),
[Cheatsheet data
import](https://raw.githubusercontent.com/rstudio/cheatsheets/main/data-import.pdf)
(PDF).

## Datenimport

R kann viele unterschiedlichen Datenquellen verarbeiten (Menü \> File \>
Import Dataset). Die meisten unserer Daten werden wir entweder aus
Programmpaketen verwenden oder selbst einlesen.

**Daten aus Programmpaketen**

Viele Programmbibliotheken haben bereits Datensätze hinterlegt, die sich
direkt aufrufen lassen. Bekannt sind mtcars und starwars, die im
tidyverse Paket hinterlegt sind.

```{r Daten aus Programmpaketen}

# Übersicht über Standard-Datensets
library(help = "datasets")

??mtcars
mtcars

# Diese Daten werden häufig für Erklärungen verwendet 

library(tidyverse)
??starwars
starwars

```

**Daten lokal importieren**

RStudio bietet eine bequeme Import-Funktion sowohl für Textdaten (CSV)
als auch bereits vorhandene Datenstrukturen anderer Programme (EXCEL,
SPSS, etc.). File \> Import Dataset. Die Funktion eignet sich dann immer
besonders gut, wenn die Daten weiterhin lokal bearbeitet werden.

**Daten online einlesen**

Am einfachsten lassen sich Daten direkt über eine URL einlesen. Dafür
müssen die Daten idealerweise im CSV-Format vorliegen. Das ist eine
einfache Textdatei, in der die erste Zeile die Namen der Spalten
definiert und jede weitere Zeile einen Datensatz definiert. CSV-Daten
sind in der Regel mit einem Komma getrennt und haben keine Leerzeichen.

Unser Datensatz
"[students](https://github.com/hdm-crpr/226308b_Data_Literacy/blob/main/data/students/students.csv)"
liegt auf Github, beachten Sie hierzu das
[Codebuch](https://github.com/hdm-crpr/226308b_Data_Literacy/blob/main/data/students/readme.md),
das den Datensatz erklärt.

Wir verwenden den Befehl readr() um die CSV-Datei zu importieren und als
s zu bezeichnen. Der Datensatz ist bereits im tidy-Format angelegt, d.h.
Spalte entspricht einer Variable und jede Zeile einer Beobachtung.
Lesehinweis: von links nach rechts: der Datensatz eines Falls, z.B.

```{r Datensatz aus github einlesen}

library(readr)

s <- read_csv("https://raw.githubusercontent.com/hdm-crpr/226308b_Data_Literacy/main/data/students/students.csv")

s

```

## Übersicht über Daten

```{r is_tibble}
# prüft, ob der Datensatz ein tibble ist (jede Zeile eine Beobachtung)
is_tibble(s)

```

```{r view}
# liefert die Tabellenübersicht in RStudio
view(s)
```

```{r glimpse}

# liefert eine Zusammenfassung des Datensatzes
glimpse(s)
```

```{r skimr}

# Als Alternative lässt sich skimr einsetzen
library(skimr)
skim(s)

```
