# Datenanalyse mit dplyr

## Daten selektieren

Eine Kernfunktion in der Datenanalyse ist es, Daten nach bestimmten
Werten zu selektieren. Es ist wichtig sich zuvor zu überlegen, nach
welchen Werte selektiert werden soll. Prinzipiell kann nach Zeilen oder
Spalten selektiert werden, [Cheatsheet
dplyr](https://raw.githubusercontent.com/rstudio/cheatsheets/main/data-transformation.pdf).

### Zeilen manipulieren/filtern

Generell: wir erstellen keinen neuen Datensatz, sondern manipulieren den
bestehenden Datensatz students. Dazu verwenden wir den Befehl filter().
Damit wird kein neuer Datensatz erstellt, sondern der bestehende
Datensatz verändert.

```{r Zeilen auswählen}

# nach Zeilenattribut selektieren, z.B.
# tätowierte Frauen aus Stuttgart
s %>% filter(sex == 1, tatoo == 2, location == "Stuttgart")

# Werte sortieren
# nach genauem Alter
s %>% arrange(age_real)

# absteigend sortieren nach Größe (größter Wert zuerst)
s %>% arrange(desc(height))

# Teile des Datensatzes auswählen
# selektiere die drei Fälle mit dem höchsten Gewicht
s %>% slice_max(weight, n=3)

# zeige die fünf leichtesten Personen
s %>% slice_min(weight, n=5)

# Achtung: hier werden 8 Datensätze ausgegeben, weil fünf Personen jeweils 52 kg wiegen. 
```

Wir sind den Code jetzt Zeile für Zeile durchgegangen. Eleganter ist es,
wenn dies alles in einem Codechunk passiert. Dazu lassen sich logische
Operatoren verbinden. Im Beispiel von filter geht sowohl die
Aneinanderreihung der Angaben als auch die Verbindung mit dem logischen
Operator "&". Für die bessere Lesbarkeit des Codes macht & in diesem
Fall mehr Sinn.

```{r Codebeispiel Filter}

# Ziel: Wir möchten tätowierte Frauen aus Stuttgart absteigend sortiert nach Größe 

s %>% 
	filter(sex == 1 & tatoo == 2 & location == "Stuttgart") %>% 
	arrange(desc(height))

# Ergebnis: Von den vier Frauen ist Maria mit 1,72 cm am größten und Merle mit 1,62 cm am kleinsten. 
```

#### Neuen Datensatz erstellen

Um einen **neuen Datensatz** zu erstellen verwenden wir die
Zuweisungsfunktion. Das ist wichtig, nur so die Ergebnisse gespeichert
werden.

```{r neuen Datensatz erstellen}

# neuen Datensatz der tätowierten Frauen aus Stuttgart erstellen, der nach Alter sortiert ist

s_fem_tat_age <- s %>% 
	filter(sex == 1, tatoo == 2, location == "Stuttgart") %>% 
	arrange(age_real)

# der neue Datensatz kann nun eigenständig weiter bearbeitet werden
s_fem_tat_age

```

### Spalten manipulieren

Während sich die **Zeilen** auf **einzelne Fälle** beziehen (also in
unserem Beispiel Studierende aus dem Datensatz) definieren die
**Spalten** die **Variablen** des Datensatzes.

```{r Spalten selektieren}

# Wir lesen das Objekt s erneut ein:

s <- read_csv("https://raw.githubusercontent.com/hdm-crpr/226308b_Data_Literacy/main/data/students/students.csv")

# Einzelne Spalten selektieren
vornamen <- s %>%
	select(name_first)
vornamen
```

```{r Mehrere Spalten selektieren}
# Mehrere Spalten selektieren
crpr_sex <- s %>%
	select(name_first, sex, crpr)
crpr_sex
```

Häufig ist es wichtig, Variablen umzubenennen, um eine bessere
Lesbarkeit der Daten zu erreichen. Dazu verwenden wir den Befehl
rename(). Achtung: der neue Wert wird zuerst genannt, dann der Wert, der
umgeschrieben werden soll.

```{r Variablen umbennen}

# Variablen umbenennen. Achtung: der neue Wert muss zuerst in der Funktion genannt werden.
s2 <- s %>% 
  rename(geschlecht = sex) %>%
  select(name, geschlecht)
s2 # wir haben zwei Spalten mit name und geschlecht selektiert
```

### Werte gruppieren

Häufig ist es notwendig, Werte nach bestimmten Gruppen zusammenzufassen.
Dies ermöglicht einen besseren Vergleich der Daten. Dazu verwenden wir
die Funktion group_by(). Hier können ein oder mehrere Bedingungen
angegeben werden. Achtung: wenn eine Gruppe angelegt wird, bleibt diese
bestehen. Deshalb sollten Gruppen immer wieder mit ungroup() augelöst
werden, wenn sie nicht mehr benötigt werden.

```{r Werte gruppieren}

# Einfache Zählungen nach einer Variable in neuem Datensatz

crpr <- s %>% 
	group_by(crpr) %>% # gruppiert die Werte nach Variable Vertiefung
	count() %>% # zählt die entsprechenden Fälle
	ungroup()
crpr

# Einfaches Auszählen von Variablen 

s %>% 
	group_by(age) %>% # gruppiert die Werte nach Variable
	count() # zählt die entsprechenden Fälle

s %>% 
	group_by(age_real) %>% # gruppiert die Werte nach Variable
	count() # zählt die entsprechenden Fälle


```

Natürlich lassen sich auch zwei Variablen gruppieren und zählen.

```{r Zwei Variablen gruppieren}

# Zwei Variablen gruppieren

s %>% 
	group_by (crpr, tatoo) %>% # gruppiert die Werte nach Variable
	count() # zählt die entsprechenden Fälle
```

### Mittelwerte berechnen und speichern

Häufig interessieren uns nicht die Einzelwerte, wie oben, sondern
aggregierte Mittelwerte. Ein Mittelwert (mean) teilt die Summe aller
Werte durch ihre Anzahl und liefert so einen besseren Vergleich. Es ist
einer der einfachsten Werte der deskriptiven Statistk, den wir berechnen
können. In diesem Beispiel wollen wir die Mittelwerte berechnen und
verwenden dazu die summarize() Funktion.

```{r Mittelwerte berechnen}

# direkter Aufruf des Mittelwert des Alters aus dem Datensatz s
mean(s$age_real) 
# damit wird der Mittelwert aller Werte einer Variable berechnet.

# Durchschnittsgröße nach Geschlecht
s %>% 
	group_by(sex) %>% # gruppiert nach Geschlecht
	summarize(mean(height)) %>% # berechnet die Durchschnittsgröße
	round(digits = 1) %>% # verwendet nur eine Dezimalstelle
	ungroup()

```

**Mutate: neue Variablen anlegen und berechnen**

Mit mutate() lassen sich neue Variablen anlegen bzw. bestehende Werte
umrechnen. Das ist wichtig, um Werte ins Verhältnis zu setzen.
Verhältniswerte nennen wir auch Prozent, d.h. Prozentwerte messen den
Anteil eines Wertes von 100. Prozentwerte geben immer Verhältnisse an
und sind so besser zu verstehen. Dazu wird der gesuchte Wert mit der
Gesamtzahl geteilt und mit 100 multipliziert. Zudem lassen sich mit
mutate() die Variablen und Beobachtungen umcodieren.

```{r Beispiel einfache Prozentrechnung}

s %>% 
	count(sex) %>% 
	# count erstellt eine neue Spalte mit "n" für die Häufigkeiten
	mutate(percent = n/sum(n) * 100) %>% 
	# mutate erstellt eine neue Spalte "percent" und berechnet dort die Häufigkeiten von n, geteilt durch die Summe von n multipliziert mal 100. 
	round(digits = 2)
	# rundet die Werte auf 2 Dezimalstellen

```

Wir sehen jetzt, dass rund drei Viertel der Studierenden weiblich sind.
Wir können dies mit allen numerisch codierten Variablen machen.
Merksatz: als n werden immer einfache **Häufigkeiten** (frequencies)
ausgegeben. Häufig ist es hilfreich, für die Ausgabe nur noch die
Spalten zu wählen, die auch sinnvoll angezeigt werden können.

```{r Mutate: Prozentanteil Vertiefung}

# Ziel: wir wollen den prozentualen Anteil der jeweiligen Vertiefungen prozentual sehen und dafür auch die entsprechenden Werte umcodieren, damit diese leichter lesbar sind.

s %>% 
	group_by(crpr) %>% 
	# gruppiert die Werte nach Variable Vertiefung
	count() %>% 
	# zählt die entsprechenden Fälle als n
	ungroup() %>% 
	# löst die Gruppe auf
	mutate(Anteil = n/sum(n)*100) %>% 
	# legt die Variable Anteil an
	round(digits = 2) %>% 
	# rundet auf 2 Kommastellen
	mutate(Vertiefung = recode(crpr, "1" = "Crossmedia-Redaktion", "2" = "Public Relations")) %>% 
	# recodiert die Werte der alten Variable crpr in eine neue Kategorie "Vertiefung" und benennt die entsprechenden Werte 1 und 2 entsprechend um.
	select(Vertiefung, Anteil) 
# zeigt uns nur die beiden verlangten Werte

```

Im Beispiel oben sieht man, wie schnell sich eine Aussage über die
Verteilung der Vertiefung treffen lässt.

#### Komplexere Beziehungen berechnen

Beispielweise interessiert uns der BMI,
[Body-Mass-Index](https://de.wikipedia.org/wiki/Body-Mass-Index#Berechnung).
Hier wird die Körpergröße ins Verhältnis zur Größe gesetzt, die Formel
wird als Gewicht / Körpergröße in Metern im Quadrat definiert. Ein BMI
von 19-24 (Frauen) und 20-25 (Männer) gilt als passender Wert.

```{r Mutate - neue Variablen anlegen, echo=TRUE, message=TRUE, warning=TRUE, paged.print=TRUE}

# Berechnung des Bodymass-Indexes 

# Wir müssen zunächst die Körpergröße in Meter umrechnen, da sich sonst die Werte verfälschen, denn im Original-Datensatz sind die Werte in cm angegeben.

bmi <- s %>% # 
  mutate(height = height/100) %>% 
	# teile die Angabe in cm durch 100, um die Angabe in Meter zu erhalten.
	mutate(bmi = weight/(height*height)) %>%  
	# lege eine neue Variable bmi an
  select(name_first, sex, height, bmi) %>% 
	# nimm nur die ersten drei Spalten
	mutate(across(where(is.numeric), round, 2))
	# rundet alle numerischen Werte auf zwei Dezimalen

bmi
```

```{r Mutate, bestehende Werte recodieren, Beispiel Prozentwerte}

# Wie verteilt sich die Smartphone-Nutzung auf Männer und Frauen?

s %>% 
	group_by(sex) %>% 
	count(phone) %>% 
	mutate(Prozent = n/38*100) %>%  
	mutate(Geschlecht = recode(sex, "1" = "weiblich", "2" = "mönnlich", "3" = "divers")) %>% 
	ungroup() %>% 
	mutate(Smartphone = recode(phone, "1" = "ios", "2" = "android")) %>% 
	select(Geschlecht, Smartphone, Prozent) %>% 
	mutate(across(where(is.numeric), round, 2))


```

### Spalten umbennen

Manchmal ist es sinnvoll, Werte umzubennen, um diese für Publikationen
besser lesbar zu machen. Dazu gibt es zwei Kategorien, nämlich
Spaltenbezeichnungen und einzelne codierte Werte. Spalten lassen sich
durch rename() verändern, dabei muss der neue Spaltenname zuerst genannt
werden.

```{r Spalten umbennen}

s <- read_csv("https://raw.githubusercontent.com/hdm-crpr/226308b_Data_Literacy/main/data/students/students.csv")

# Wie verteilt sich die Smartphone-Nutzung auf Männer und Frauen?

smart <- s %>% 
	group_by(sex) %>% # gruppiert nach Geschlecht
	count(phone) %>% # zählt die gleichen Nennungen für sex und phone
	mutate(n = n/38*100) %>% # berechnet den prozentualen Anteil
	round(digits = 1) %>% # rundet die Werte auf eine Nachkommastelle
  ungroup()

smart

smart <- smart %>% # zunächst nennen wir die Spalten um
	rename(Geschlecht = sex, 
				 Smartphone = phone,
				 Prozent = n) # %>% 
smart
```

### Werte recodieren bzw. umbennen

Wir wollen den Datensatz smart nun **besser lesbar** machen. Dazu wollen
wir die einzelnen Zeilenwerte umbenennen. Dazu ist es hilfreich, das
Codebuch zu verwenden! Das Codebuch sagt uns: Geschlecht 1 = weiblich, 2
= männlich, 3 = divers und Smartphone 1 = Android, 2 = iOS. Wenn wir die
einzelnen Daten umkodieren, müssen wir ein neues Objekt anlegen. Dazu
verwenden wir die Funktion mutate() in Verbindung mit recode().

```{r Werte recodieren}

smart # die bereits berechneten Werte verwenden wir weiter.

smart_table <- smart %>% 
  mutate(Geschlecht=recode
                 (Geschlecht, 
                   "1" = "female",
                   "2" = "male",
                   "3" = "diverse")) %>% 
  mutate(Smartphone=recode
                 (Smartphone, 
                   "1" = "Android",
                   "2" = "iOS"))
smart_table
```

### Exkurs: Tabellen einfach erstellen

Wir haben jetzt die Werte umkodiert: damit lassen sich die Tabellenwerte
viel einfacher lesen. Tabellen lassen sich in Markdown noch schöner
darstellen, dazu benötigen wir die Programmbibliothek kableExtra().
kable() ist in knitr integriert und verwendet vorgefertigte Themes, die
sich aber anpassen lassen. KableExtra müssten Sie ggf. noch
installieren.

```{r Great tables with kable}
library(kableExtra)

# minimal style
smart_table %>% # nimm den Datensatz 
  kbl() %>% # mach eine schöne Tabelle
  kable_minimal() # mit dem minimal theme

T_Sex_Phone <- smart_table %>% # erstelle ein neues Objekt 
  kbl(caption = "Geschlechtsverteilung und Smartphone-Nutzung") %>% # füge eine Tabellenüberschrift hinzu
  kable_classic(full_width = T, html_font = "Cambria") # nutze die gesamte Breite und verwende die Schriftart Cambria.

T_Sex_Phone # das ist das formatierte Objekt! 


```

Die oben erstellte Tabelle lässt sich auch direkt in Markdown-Dokumente
einbetten: `r T_Sex_Phone` Vielleicht merken Sie jetzt bereits, wie viel
einfacher Publikation einer Forschungsarbeit werden kann, wenn Sie es
mit komplexeren Analysen und Daten zu tun haben. Sie müssen sich nicht
mehr um die umständliche Erstellung von Tabellen in Word beschäftigen,
sondern können sich direkt auf die Daten fokussieren und diese dann
direkt in das Dokument einbetten.

### Kür: verschiedene Bedingungen kombinieren

Wer etwas sicherer im Umgang mit R ist, kann auch beginnen, verschiedene
Parameter zu verbinden. Dazu verwenden wir z.B. logische Operatoren. Wir
möchten z.B. nur weibliche CR-Vertieferinnen, die ein android smartphone
verwenden und größer sind als 175cm.

```{r Kombination von verschiedenen Bedingungen }

# Datensatz einlesen
s <- read_csv("https://raw.githubusercontent.com/hdm-crpr/226308b_Data_Literacy/main/data/students/students.csv")

androids175 <- s %>%
  filter(sex != "2" & phone == "1" & height>="175" & crpr == "1") %>%
  select(name_first, sex, crpr, phone, height)
androids175

# Wer möchte, kann das noch etwas schöner machen

a175 <- androids175 %>%
  rename(Name = "name_first",
         Geschlecht = "sex",
         Smartphone = "phone",
         Vertiefung = "crpr",
         Größe = "height")
a175
```

### Zusammenfassung Daten manipulieren

Mit dem dyplr-Paket lassen sich Datensätze leicht verändern, wenn diese
in einem tidydata-Format (tibble) vorliegen. Dazu sind alle
Beobachtungen in einer Zeile, alle Variablen in den Spalten angelegt.

Die wichtigsten Funktionen dafür sind:

-   filter(): nach Zeilenwerte selektieren

-   select(): einzelne Spalten selektieren

-   group_by(): Teilgruppen nach bestimmten Variablen erstellen

-   count(): Einzelne Fälle zählen

-   summarize(): Fälle zusammenfassen

-   rename(): Spalten umbenennen

-   recode(): Werte umkodieren

## Tidydata Tutor

Eine ganz tolle Möglichkeit, sich die Funktionen vom tidyverse zu
verdeutlichen bietet der
[TidydataTutor](https://tidydatatutor.com/index.html). Hier lassen sich
die einzelnen Schritte für die Datenmanipulation Schritt für Schritt
nachvollziehen und so der eigene Umgang mit Code verbessern. Beispiel
[Starwars](https://tidydatatutor.com/vis.html#code=library%28tidyverse%29%0A%0Astarwars%20%25%3E%25%20%0A%20%20select%28name,%20height,%20mass,%20species,%20gender%29%20%25%3E%25%20%0A%20%20drop_na%28height,%20mass,%20gender%29%20%25%3E%25%20%20%0A%20%20filter%28mass%20%3C%201000%29%20%25%3E%25%20%0A%20%20arrange%28desc%28height%29%29%20%20%25%3E%25%0A%20%20group_by%28gender%29%20%25%3E%25%0A%20%20summarize%28mean%28height%29%29%0A%20%20&d=2021-12-08&lang=r&v=v1)
