# Visualisierung

Daten und ihre Zusammenhänge werden häufig erst durch eine
Visualisierung sichtbar. Das gilt auch für die öffentliche
Kommunikation. Beispielsweise zeigt das [BBC Visual Journalism
Cookbook](https://bbc.github.io/rcookbook/), wie sich sich Grafiken im
Stil der BBC mit ggplot2 erstellen lassen. Eine sehr schöne Einführung
gibt es bei [Fundamentals of Data
Visualization](https://clauswilke.com/dataviz/) (übrigens direkt in
Markdown geschrieben). Sehr schön auf den Punkt mit vielen
Code-Beispielen bringt das Kapitel
[ggplot](https://www.produnis.de/R/Kapitel-StatistikMitR.html#Kapitel-ggplot)
bei Statistik mit R und RStudio (übrigens sind die Einführungskapitel zu
[R allgemein](https://www.produnis.de/R/Kapitel-REinfuhrung.html) und zu
[tidyverse](https://www.produnis.de/R/Kapitel-Tidyverse.html) auch sehr
gut zum Nacharbeiten, auch ohne Vorkenntnisse). In einer sehr
ausführliche und nachvollziehbare Visualisierung zeigt Cedric Scherer,
wie man [schöne
Visualisierungen](https://www.cedricscherer.com/2019/08/05/a-ggplot2-tutorial-for-beautiful-plotting-in-r/)
erstellt.

Wir werden hier nur einfache Formen der Visualisierung kennen lernen und
verwenden dafür das Paket ggplot2. Es gilt als eines der umfassendsten
und flexibelsten Pakete für Visualisierungen aller Art. Einfacher werden
Visualisierungen durch das Paket
[esquisse](https://github.com/dreamRs/esquisse), das als RStudio-Add-in
eine graphische Oberfläche für ggplot2 ermöglicht.
[gglearn2](https://github.com/HLasse/gglearn2) ist eine tolle,
interaktive Möglichkeit, sich die Funktionalität von ggplot2 selbst zu
erschließen. Eine gute Einführung ist das [Tutorial zu ggplot 2bei
Methodenlehre](https://methodenlehre.github.io/einfuehrung-in-R/grafiken-mit-ggplot2.html).

## Daten vorbereiten


## Welche Visualisierung für welche Daten?

Es gibt viele Möglichkeiten, Daten zu visualisieren. Die Wahl einer
"guten" Visualisierung liegt auch an den vorhandenen Daten, deren
Codierung und Umfang. Eine sehr gute Übersicht über die Vor- und
Nachteile der Visualisierung bietet <https://www.data-to-viz.com>.
Ebenso hilfreich für die Arbeit mit ggplot2 ist [Cheatsheet
(PDF)](https://raw.githubusercontent.com/rstudio/cheatsheets/main/translations/german/data-visualization_de.pdf)
mit der Zusammenfassung der wichtigsten Befehle.

## Funktionsweise von ggplot2

Das Paket ggplot2 basiert auf die Idee des Tidyverse und einer
"Grammatik der Visualisierung". Der Code ist auf dern ersten Blick etwas
umständlich, lässt aber die Kontrolle über alle Darstellungsvariablen
zu. Im Gegensatz zur pipe %\>% verwendet ggplot das plus innerhalb des
Codes, um die Bedingungen für die einzelnen Elemente festzulegen

Eine minimale Visualisierung besteht aus drei Zeilen

1.  Wir müssen zunächst den **Datensatz** aufrufen, damit ggplot2
    "weiß", welche Variablen zur Verfügung stehen.

2.  Wir müssen festlegen, nach welcher **Ästhetik** die Visualisierung
    umgesetzt werden soll: aes()

3.  Danach wird festgelegt, wie die **grafischen Elemente** dargestellt
    werden: geom\_(). Hier gibt es bereits viele vorgefertigte
    Versionen, auf die man gut zurückgreifen kann.

```{r Aufbau von ggplot2}

# Wir verwenden den Datensatz s und erstellen eine neue Visualisierung
# Dazu legen wir zunächst die Fläche (mapping) an, auf der die Visualisierung stattfinden soll.

s_vis <- s %>% 
	ggplot(mapping = 
						aes(x = weight, 
								y = height,
								color = sex,
								fill = sex)
				 )
s_vis
# lege ein neues Objekt s_vis aus dem Datensatz s an: mapping
# definiere die X und Y-Achse nah den Variablen: x und y
# wähle Optional aus, ob Farben verwendet werden sollen: color und fill

s_vis + geom_point()
# füge das geom (also die Daten von X und Y-Achse) als einfaches Streudiagramm hinzu, d.h. die Punkte werden entlang der X- und Y-Achse positioniert


s_vis + geom_jitter(size = 4, alpha = 0.6)
# hier arbeiten wir auch mit einem Streudiagramm, fügen aber noch einige Argumente über die Größe (size) und Transparenz (alpha) der Punkte an.

```

ggplot(s) + \# ruft den Datensatz auf \
aes() + \# legt die Werte fest, die verwendet werden sollen \
geom() + legt die Art der Visualisierung fest.

## Datenreihen

Ein Histogramm trägt die Daten auf der horizontalen Achse (X-Achse) ab..
Die Anzahl der einzelnen Abschnitte ist abhängig von den ausgewählten
Daten.

### Datenreihe als Histogramm

Wir verwenden den students Datensatz. Uns interessiert nun, wie sich das
Gewicht der Studierenden verteilt. Dazu werden die einzelnen Werte in
"bins", also einzelne Abschnitte eingeteilt. Für das Beispiel verändern
wir die Anzahl der "bins", die eine Art "Zoom" in den Datensatz
ermöglichen.

```{r Histogramm - Beispiele}

# Beispiel 1: 

w1 <- ggplot(s) + # verwende den Datensatz aus s
  aes(x = weight) + # wähle als Wert für die x-Achse die Variable "weight"
	geom_histogram(bins = 7) # wähle als Form ein Histogramm mit entsprechenden Balken

w2 <- ggplot(s) +
  aes(x = weight) +
  geom_histogram(bins = 16L, fill = "#4682B4") +
  labs(
    x = "Gewicht",
    y = "Anzahl",
    title = "Gewichtsverteilung",
    subtitle = "Gewicht in kg",
    caption = "38 Studierende"
  ) +
  theme_minimal()

w3 <- ggplot(s) +
  aes(x = weight) +
  geom_histogram(bins = 38L, fill = "#4682B4") +
  labs(
    x = "Gewicht",
    y = "Anzahl",
    title = "Gewichtsverteilung",
    subtitle = "Gewicht in kg",
    caption = "38 Studierende"
  ) +
  theme_minimal()

w1
w2
w3
```

## Streudiagramme

Streudiagramme sind besonders gut geeignet, den Zusammenhang zwischen
zwei Variablen zu zeigen. Es lässt sich in ggplot leicht eine Trendlinie
hinzufügen. Bei unserem Beispiel sehen wir gut den linearen Zusammenhang
zwischen Größe und Gewicht (je größer desto schwerer bzw. auch je
schwerer desto größer, natürlich mit einigen Abweichungen).

```{r Streudiagramm - zwei Variablen Gewicht und Größe}

ggplot(s) +
  aes(x = weight, y = height, size = weight) +
  geom_point(shape = "circle", colour = "#4682B4") +
  geom_smooth(span = 1.00) +
  labs(
    title = "Zusammenhang Gewicht und Größe",
    subtitle = "Streudiagramm auf zwei Achsen",
    caption = "38 Studierende"
  ) +
  theme_minimal() +
  theme(legend.position = "left")


```

### Mehrdimensionale Diagramme

Diagramme können viele Informationen abbilden. Dazu ist es sinnvoll,
sich vor der Visualisierung eine Skizze zu machen.

Wir fügen zwei weitere Informationen hinzu: a) Geschlecht als
Farbcodierung und b) Gewicht als Größe der Punkte. Diese Informationen
werden wieder bei aes() hinterlegt.

```{r Mehrdimensionsionale Diagramme, fig.height=3, fig.width=4}

ggplot(s) +
  aes(x = weight, y = height, colour = sex, size = weight) +
  geom_point(shape = "circle") +
  scale_color_gradient(low = "#EF5AFF", high = "#048DF6") +
  labs(
    title = "Zusammenhang Gewicht und Größe und Geschlecht",
    subtitle = "Streudiagramm auf zwei Achsen",
    caption = "38 Studierende, Gewicht und Geschlecht visualisiert"
  ) +
	theme_minimal() +
  theme(legend.position = "left")


```

Die Visualisierung zeigt, wie sich biologische Eigenschaften verteilen:
Frauen sind tendenziell kleiner und leichter, Männer eher größer und
schwerer. Es gibt in unserem Sample z.B. nur eine Frau über 1,80m, dafür
sind aber vier von sechs Männer über 1,80cm. Um gesicherte Aussagen zu
treffen müssten wir natürlich hier große Datensätze als Vergleich
heranziehen. Beispielsweise zeigt die Statistik-Plattform des Bundes
DeStasis, dass
[Frauen](https://www.destatis.de/DE/Themen/Gesellschaft-Umwelt/Gesundheit/Gesundheitszustand-Relevantes-Verhalten/Tabellen/koerpermasse-frauen.html)
zwischen 18 und 30 1,68 cm groß und 63kg schwer waren bzw.
[Männer](https://www.destatis.de/DE/Themen/Gesellschaft-Umwelt/Gesundheit/Gesundheitszustand-Relevantes-Verhalten/Tabellen/liste-koerpermasse.html)
1,81m groß und 78kg schwer sind (Stand Mikrozenus 2017).

### Facetting: Teildiagrame erstellen

Eine der faszinierendsten Funktionen bei ggplot2 ist das sogenannte
facetting, damit werden facets, also Teilmengen der Daten aus dem
Datensatz verwendet. Dies ist ähnliche wie eine Gruppierung. Dazu wird
der Befehl facet_wrap() eingesetzt. Die Visualisierung wird dann
automatisch nach den drei Werten für Geschlecht unterteilt.

```{r Facetting nach Geschlecht}

ggplot(s) +
  aes(x = height, y = weight, colour = sex, size = weight) +
  geom_point(shape = "circle") +
  scale_color_gradient(low = "#EF5AFF", high = "#048DF6") +
  theme_minimal() +
  theme(legend.position = "left") +
  facet_wrap(vars(sex))


```

### Aussagen mit Visualisierungen treffen

Uns interessiert nun der Gesundheitszustand des Samples. Größe und
Gewicht sind nur eingeschränkt aussagekräftig. Wir wollen deshalb den
BMI-Index weiterverwenden:

```{r BMI visualisieren }

# Daten vorbereiten

bmi <- s %>% # 
  mutate(height = height/100) %>% # multipliziere die cm mit 100 um meter zu erhalten
	mutate(bmi = weight/(height*height)) %>%  # lege eine neue Variable bmi an
  select(id, height, weight, sex, age_real, bmi) 
 # für eine einfachere Übersicht runde auf eine Dezimale

bmi

ggplot(bmi) +
  aes(x = height, y = weight, colour = bmi, size = bmi) +
  geom_point(shape = "circle") +
  geom_smooth(span = 1L) +
  scale_color_gradient(low = "#70DA27", high = "#F80000") +
  labs(
    title = "BMI-Index",
    subtitle = "BMI in Abhängigkeit von Größe und Gewicht",
    caption = "Je höher der BMI desto dunkler die Farbe und desto größer."
  ) +
  theme_minimal()

```

Ein BMI zwischen 19 und 25 gilt als in Ordnung, wobei das nur ein grober
Indikator ist. Es geht in diesem Beispiel nicht darum, ob jemand als
"dick" oder "dünn" gilt, sondern nur um den statistischen Zusammenhang
zwischen Daten.

## Weitere Quellen zu Visualisierung

### Tutorials

-   Das [R Flipbook
    Tutorial](https://evamaerey.github.io/flipbooks/textbook) zeigt die
    wichtigsten Schritte in R als Flipbooks, die gut und einfach
    nachvollziehbar sind: ideal zum Selbstlernen.
