--- 
title: "Data Literacy Test"
author: "Julia Kouassi"
date: "`r Sys.Date()`"
site: bookdown::bookdown_site
---

# Setup

Sie sollten über einen Computerzugriff mit Admin-Rechten und einem
aktuellen Betriebssystem verfügen. Ob Sie Windows, Mac OS oder Linux
verwenden spielt keine Rolle, sofern Sie die Admin-Rechte haben und
Programme selbstständig installieren können. Als Mindestausstattung
sollten 4GB RAM und 2 GB Festplattenspeicher für die
Programminstallation zur Verfügung stehen.

## Grundfähigkeiten

Sie sollten in der Lage sein, Ordner- und Dateistrukturen auf ihrem
Laptop anzulegen. Idealerweise haben Sie dazu Adminstrationstrechte auf
ihrem Laptop.

### Dateien speichern und verwalten

Wählen Sie die zu speichernde Datei mit einem Rechtsklick aus und wählen
im Kontext-Menü: Speichern unter... Empfehlenswert ist ein sinnvoller
Speicherort (Ordner, Dateistruktur). Achten Sie auf folgende Punkte:

-   Einheitliche Dateinamen, z.B. YYYY-MM-TT_Modulnummer_Detail.XXX
-   Dateinamen sollten aussagekräftig sein, also nicht nur "Abgabe" oder
    "final".
-   Verwenden Sie keine Sonderzeichen für Dateinamen, Objekte und
    Variablen.

## Lokale Installation

Wir arbeiten mit folgenden **Programmen**, die **lokal** auf ihrem
Laptop installiert sein müssen. Chromebooks funktionieren nur
eingeschränkt, Tablets gar nicht. Sie können sich einen Laptop aus der
Bibliothek ausleihen oder alternativ
[RStudio-Cloud](https://rstudio.cloud) verwenden. Wir verwenden nur
open-source und gemeinfreie Software, d.h. der Quellcode ist offen
gelegt und es werden keine Daten gesammelt (Ausnahme:
Google/Twitter-Account).

-   [R](https://www.r-project.org) (Version \> 4.1)
-   [RStudio](https://www.rstudio.com/products/rstudio/) (Version \>
    4.1)
-   [Pandoc](https://pandoc.org/installing.html)
-   Texteditor ([Atom.io](https://atom.io) oder ähnliches: hier kommt es
    auf persönliche Präferenzen an. Achtung: ein Editor ist etwas
    anderes wie Word oder Open-Office: hier wird Text oder Code direkt
    bearbeitet und keine grafische Benutzeroberfläche darübergelegt)
-   Browser ([Firefox](https://www.mozilla.org/de/firefox/new/) oder
    [Brave](https://brave.com/de/))
-   [Github](https://github.com)-Account (Empfehlung: HdM-Kürzel
    verwenden)
-   [Google](https://www.google.com/?client=safari)-Account (Empfehlung:
    neuer Account mit HdM-Kürzel)
-   Optional:
    [LaTex-Installation](https://www.latex-project.org/get/#tex-distributions)
    für die Erstellung von PDF-Dokumenten
-   Optional: [Twitter](https://twitter.com/home)-Account (für die
    Datenanalyse, Empfehlung: HdM-Kürzel)
-   Optional: [RStudioCloud](https://rstudio.cloud)-Account

Sollten Sie keinen Laptop haben oder die Programme nicht installieren
können, lässt sich RStudioCloud alternativ verwenden.

## Quellen und Literatur

Es gibt viele (kostenlose) Tutorials, Videos und Online-Kurse, die
vertiefend verwendet werden können. Drei Angebote halte ich für
besonders hilfreich:

**Zum Nachschlagen:**

-   Wickham, H. & Grolemund, G. (2017). [R for Data
    Science](https://r4ds.had.co.nz). Es gibt von O'Reilly eine deutsche
    Ausgabe, das Buch ist ein Klassiker und direkt vom Entwickler des
    tidyverse Konzepts geschrieben. Es deckt den gesamten Workflow ab.

-   Wright, C., Ellis, S.E., Hicks, C. & Peng, R.D. (2021). [Tidyverse
    Skills for Data
    Science](https://jhudatascience.org/tidyversecourse/). Sehr gute,
    praxisorientierte Zusammenfassung der wichtigsten Skills
    (englishsprachig).

-   Ellis, A. & Mayer, B. (2021). [Einführung
    in R.](https://methodenlehre.github.io/einfuehrung-in-R/index.html)
    Kompakte, deutschsprachige Einführung in die wichtigsten Funktionen.

**Selbstlernangebote (interaktiv)**

-   RStudio Primers. Diese Selbstlerneinheiten sind

## Installation von Programmbibliotheken

Wir verwenden folgende Programmbibliotheken in der aktuellsten Version

-   rmarkdown
-   tidyverse
-   ggplot2

In wenigen Fällen kommt es beim Paket tidyverse zu Installationsfehlern,
weil manche Pakete für manche Betriebssysteme (Linux) noch nicht
aktualisiert waren. Hier ist es sinnvoll, die einzelnen Pakete des
tidyverse einzeln zu installieren.

```{r setup document, include=FALSE, fig.width = 9, fig.height = 6}

# Setup für knitr (ggf. vorher installieren)
knitr::opts_chunk$set(echo = TRUE)

# Programmbibliotheken laden bzw. installieren
library(tidyverse)
```

## Grundregeln Markdown

Wir verwenden die Auszeichnungssprache RMarkdown, die in RStudio 1.4 als
Visual Markdown implementiert wurde. Mit [Visual
Markdown](https://rstudio.github.io/visual-markdown-editing/) lassen
sich ganz einfach zwischen dem Markdown-Code und der Repräsentation hin
und her wechseln. Der Befehl dazu ist ganz rechts als Icon in der
Menüleiste abgelegt. Eine gute Übersicht ist unter
[\<http://rmarkdown.rstudio.com\>](http://rmarkdown.rstudio.com){.uri}
abgelegt, [Cheatsheet
Markdown](https://raw.githubusercontent.com/rstudio/cheatsheets/main/rmarkdown.pdf).

#### YAML

Als YAML wird der [Header (Kopf) eines
Markdown-Dokuments](https://bookdown.org/yihui/rmarkdown/html-document.html)
bezeichnet, in dem die Formatierung und Ausgabe des Dokuments festgelegt
werden. Die meisten YAML-Konfigurationen sind bereits angelegt und
definieren den Autor und Titel des Dokuments. YAML wird dann relevant,
wenn mit dem Paket [knitr](https://yihui.org/knitr/) das
Markdown-Dokument in weitere Formate wie HTML, Word oder PDF exportiert
wird.

**Code, Layout und Inhalt**

Ein Grundprinzip von Markdown ist es, Inhalt, Layout und Code
voneinander zu trennen. Das bedeutet, dass der gesamte Inhalt als
einfacher Text zu lesen ist, egal von welchen Endgerät (im Gegensatz
etwa zu Textverarbeitungen wie MS Word oder Layout-Programmen). Damit
ist sichergestellt, dass sich die Inhalte weiterverwenden lassen.

Die **Auszeichnungsformate** für die Formatierung wie etwa Überschriften
oder Fettungen werden automatisch ausgelesen und entsprechend umgesetzt.
Teilweise lassen sich auch visuelle Editoren verwenden (z.B. Visual
Markdown Editor in RStudio). Diese "übersetzen" die Auszeichungen in
Echtzeit in die Darstellung und lassen so ein ähnliches Arbeiten wie in
Word.

```{r Markdown Auszeichungen, echo=FALSE, fig.height=6, fig.width=9}

# Überschriften

# Hauptüberschrift 1
## Kapitelüberschrift 1.1 
### Teilkapitel 1.1.1 

# Auszeichnungen
# *fett*
# **kursiv**

```

**Code-Chunks**

Code Chunks sind konfigurierbare und ausführbare "Code-Schnipsel". Damit
lässt sich Programmcode direkt in einem Dokument ausführen. Das hat
mehrere Vorteile.

1.  Der Wechsel zwischen Programmierumgebung und Dokument/Erläuterung
    entfällt.
2.  Der Datenbestand im Dokument ist immer aktuell.
3.  Veränderungen in den Daten werden auf das gesamte Dokument
    übertragen.
4.  Variablen bzw. deren Ergebnisse lassen sich direkt im Text
    einbetten.
5.  Das Dokument ist für Dritte reproduzierbar, sofern die Datenquelle
    in einem Online-Verzeichnis liegt und daher leicht austauschbar.

Jeder Code-Chunk benötigt a) einen eindeutigen Namen (keine
Sonderzeichen) und b) kann [individuell
eingestellt](https://yihui.org/knitr/options/) werden:

-   echo = FALSE: es wird kein Code ausgegeben, nur das Ergebnis
    angezeigt
-   message = TRUE: zeigt alle Meldungen an, FALSE verhindert das.
-   paged.print=TRUE: liefert den Output auf mehreren Seiten
-   fig.height=6, fig.width=9: Höhe und Breite der Visualisierung in
    inch.

**Grafiken einbetten**

Häufig visualisieren wir Daten. Diese lassen sich als Output direkt in
einem Code-Chunk generieren. Wenn nur eine Abbildung gezeigt werden soll
ist es hilfreich, den Codechunk auf Echo=FALSE zu stellen, damit nur die
Abbildung im Text angezeigt wird.

**Verweise im Text**

Sind Objekte im Code definiert, lassen sich diese im Text direkt
referenzieren.

```{r Beispiel Markdown Referenzierung im Text}

# Wir erstellen ein Objekt mit der Bezeichnung age_anton, das in diesem Beispiel berechnet wird

anton <- 2001 # Geburtsjahr von Anton
age_anton <- 2021-anton # Alter von Anton 
age_anton
plus <- 5
age_anton_plus <- age_anton + plus

# Das Objekt age_anton lässt sich nun durch `r age_anton` direkt im Markdown-Text einbetten. Wichtig dafür sind die entsprechenden Zeichen, die "backticks" heißen. Wenn das Dokument entsprechend umgewandelt wird, z.B. als HTML, dann werden auch die Variablenwerte im Text entsprechend verändert.
```

Anton ist `r age_anton` Jahr alt.\
Anton wird in `r plus` Jahren `age_anton_plus` Jahre alt sein.

Die Werte werden erst ersetzt, wenn das Dokument durch knitr in einem
anderen Format wie etwa HTML ausgegeben werden.

